臺灣彰化地方法院刑事判決　　　　　　100年度交易字第138號
公　訴　人　臺灣彰化地方法院檢察署檢察官
被　　　告　陳維締
上列被告因過失致死案件，經檢察官提起公訴（100年度調偵字
第66號），本院判決如下：
    主    文
陳維締汽車駕駛人，酒醉駕車，因過失致人於死，處有期徒刑捌
月。
    犯罪事實
一、陳維締於民國99年10月3日凌晨0時許，在位於彰化縣彰化市
    ○○路「好樂迪KTV」內飲用啤酒後，於同日清晨7時許駕駛
    車牌號碼6Q-1109號自用小客車，自其位於彰化縣秀水鄉○
    ○路188號住處出發而沿彰化縣彰化市○○路由南往北方向
    行駛，嗣於行經彰馬路152巷口時，原應注意汽車駕駛人飲
    用酒類或其他類似物後其吐氣所含酒精濃度超過每公升0.25
    毫克或血液中酒精濃度超過百分之0.05以上者，不得駕車；
    且應注意車前狀況，隨時採取必要之安全措施，而依當時情
    形天候晴、日間自然光線、柏油路面乾燥無缺陷亦無障礙物
    、視距良好，並無不能注意之情事，竟疏未注意及此，不慎
    撞及行走於右前方之行人蔡文德，致蔡文德因身體彈起落地
    而受有頭部、頸部、胸部損傷等傷害，經送醫急救仍於99年
    11月15日上午5時26分因中樞神經衰竭不治死亡。嗣陳維締
    於肇事後留在現場，且於有偵查權限之人知悉犯罪人之前，
    主動向到場處理員警陳明其係肇事者，而自首接受裁判，經
    警對其施以呼氣酒精濃度測試，測得其呼氣酒精濃度為0.70
    MG/L，而查悉上情。（其涉犯酒後駕車部分另經本院判決）
二、案經彰化縣警察局彰化分局報告臺灣彰化地方法院檢察署檢
    察官相驗後由臺灣彰化地方法院檢察署檢察官自動檢舉簽分
    ，及蔡文德之子蔡洺瑋訴由彰化縣警察局彰化分局報告臺灣
    彰化地方法院檢察署檢察官偵查起訴。
    理    由
壹、證據能力部分：
一、按被告以外之人於審判外之陳述，雖不符前4條之規定，而
    經當事人於審判程序同意作為證據，法院審酌該言詞陳述或
    書面陳述作成時之情況，認為適當者，亦得為證據；當事人
    、代理人或辯護人於法院調查證據時，知有第159條第1項不
    得為證據之情形，而未於言詞辯論終結前聲明異議者，視為
    有前項之同意，刑事訴訟法第159條之5定有明文。本案下列
    引為證據之證人陳述及書證，檢察官、被告陳維締均不爭執
    其證據能力，且以之作為證據並無不當，依上揭法條之規定
    ，自均有證據能力，先予敘明。
二、至本案其餘非供述證據，檢察官、被告亦不爭執證據能力，
    本院審酌該等證據作成及取得之程序均無違法之處，是後述
    所引用證據之證據能力均無疑義，合先敘明。
貳、實體方面：
一、訊據被告陳維締對於上揭犯罪事實坦承不諱，核與證人即告
    訴人蔡洺瑋於警詢中、證人即被害人之女蔡秀苹於警詢及偵
    查中證述情節相符，並有彰化縣警察局彰化分局處理相驗案
    件初步調查報告暨報驗書、彰化縣警察局道路交通事故調查
    報告表（一）、（二）、道路交通事故現場圖、汽機車駕駛
    人酒後生理協調平衡檢測紀錄表、刑法第185條之3案件測試
    觀察紀錄表、道路交通事故當事人酒精測定紀錄表、秀傳醫
    療社團法人秀傳紀念醫院法醫參考病歷摘要、診斷證明書、
    驗傷診斷書、彰化縣警察局舉發違反道路交通管理事件通知
    單及現場照片等件附卷可稽。又被害人蔡文德確因本件交通
    事故而受有頭部、頸部、胸部損傷等傷害並因中樞神經衰竭
    致生死亡結果，亦經檢察官督同檢驗員相驗明確，有臺灣彰
    化地方法院檢察署相驗屍體證明書、檢驗報告書、相片及勘
    驗筆錄在卷可憑。且按汽車駕駛人飲用酒類或其他類似物後
    其吐氣所含酒精濃度超過每公升0.25毫克或血液中酒精濃度
    超過百分之0.05以上者，不得駕車；汽車行駛時，駕駛人應
    注意車前狀況及兩車併行之間隔，並隨時採取必要之安全措
    施，道路交通安全規則第114條第2款、第94條第3項分別訂
    有明文。被告既自承考領有合格駕駛執照，則其駕車時當明
    知且應注意上開道路交通安全法規之規定，而依當時情況，
    天候為晴天、日間自然光線、柏油路面乾燥無缺陷亦無障礙
    物、視距良好等情況，並無不能注意之情事，竟疏未注意上
    開規定以致撞及被害人蔡文德，其對於本件車禍之發生，顯
    有過失。且本件經送請臺灣省彰化縣區車輛行車事故鑑定委
    員會鑑定結果，亦認：「陳維締酒精濃度過量（0.70MG/L）
    駕駛自小客車未注意車前狀況，隨時採取必要之安全措施，
    擦撞前方行人，為肇事原因。蔡文德在前方行走被後方車撞
    擊，無肇事因素。」等語，有該委員會於100年3月21日以彰
    鑑字第1005600638號函送之鑑定意見書附卷可憑（參100年
    度調偵字第66號偵查卷第8至11頁），益徵被告對於本件車
    禍之發生確有疏失，且被告之過失行為與被害人之死亡結果
    間，具有相當因果關係甚明。綜上所述，本件事證明確，被
    告犯行，堪予認定。
二、按汽車駕駛人，無駕駛執照駕車、酒醉駕車、吸食毒品或迷
    幻藥駕車、行駛人行道或行經行人穿越道不依規定讓行人優
    先通行，因而致人受傷或死亡，依法應負刑事責任者，加重
    其刑至2分之1，道路交通管理處罰條例第86條第1項定有明
    文，而該規定係就刑法第276條第1項之過失致人於死罪、同
    條第2項之業務過失致人於死罪，同法第284條第1項之過失
    傷害（及致重傷）罪、同條第2項之業務過失傷害（及致重
    傷）罪之基本犯罪類型，對於加害人為汽車駕駛人，於從事
    駕駛汽車之特定行為時，處於酒醉狀態，因而致人受傷或死
    亡之特殊行為要件予以加重處罰，已就上述刑法第276條第1
    、2項，同法第284條第1、2項各罪犯罪類型變更之個別犯罪
    行為予以加重，而成另一獨立之罪名，自屬刑法分則加重之
    性質。被告酒醉駕車不慎撞及被害人蔡文德而致被害人死亡
    ，核其所為，係犯道路交通管理處罰條例第86條第1項、刑
    法第276條第1項之酒醉駕車而過失致人於死罪，起訴意旨認
    被告係犯刑法第276條第1項之過失致人於死罪，尚有未合，
    惟其起訴之基本事實既屬同一，本院爰予變更起訴法條審理
    ，併予敘明。又被告於警察至肇事現場處理時，主動向警承
    認其為肇事者，而向警自首並接受裁判，有彰化縣警察局道
    路交通事故肇事人自首情形紀錄表1份在卷可憑（參99年度
    相字第788號偵查卷第19頁），應認被告係於為警發覺其本
    案過失致人於死犯嫌前，即主動在現場向警自首而接受裁判
    。被告既符合刑法第62條前段自首之規定，爰依法減輕其刑
    。爰審酌政府近年來一再宣導酒後禁止駕車，被告明知前夜
    酒意未消，卻僅貪圖一時方便，執意駕車出門而造成本案無
    法挽回之悲劇，其行車未遵守交通規則而過失致人於死之行
    為，雖非如故意行為之惡性重大，但對於本案車禍之發生，
    確實具有前揭過失，並造成被害人死亡之結果，被害人家屬
    之精神、心理亦因之受嚴重創傷，內心之悲痛、遺憾，經久
    難以平息、彌補；被告之過失程度、肇事之情節；被告已與
    被害人家屬達成和解，賠償被害人家屬新臺幣（下同）130
    萬元（不含強制責任險），並於調解成立時當場給付完畢等
    情，有彰化縣彰化市調解委員會調解書在卷可稽（參100年
    度調偵字第66號偵查卷第2頁）；及被告犯罪後坦承犯行等
    一切情狀，量處如主文所示之刑。
據上論斷，應依刑事訴訟法第299條第1項前段、第300條，刑法
第276條第1項、第62條前段，刑法施行法第1條之1第1項、第2項
前段，道路交通管理處罰條例第86條第1項，判決如主文。
本案經檢察官陳隆翔到庭執行職務。
中    華    民    國   100    年    6     月    17    日
                  交通法庭            法  官  蔡家瑜
以上正本證明與原本無異。
如不服本判決應於收受判決後10日內向本院提出上訴書狀，並應
敘述具體理由；其未敘述上訴理由者，應於上訴期間屆滿後20日
內向本院補提理由書（均須按他造當事人之人數附繕本）「切勿
逕送上級法院」。
告訴人或被害人對於判決如有不服具備理由請求檢察官上訴者，
其上訴期間之計算係以檢察官收受判決正本之日期為準。
中    華    民    國   100    年    6     月    17    日
                                       書記官  吳芳儀
附錄論罪科刑法條：
中華民國刑法第276條
因過失致人於死者，處2年以下有期徒刑、拘役或2千元以下罰金
。
從事業務之人，因業務上之過失犯前項之罪者，處5年以下有期
徒刑或拘役，得併科3千元以下罰金。